【裁判字號】    98,簡抗,7
【裁判日期】    981214
【裁判案由】    確認本票債權不存在
【裁判全文】
臺灣屏東地方法院民事裁定               98年度簡抗字第7號
抗  告  人  甲○○
相  對  人  乙○○
上列當事人間請求確認本票債權不存在事件，抗告人對於中華民
國98年10月13日本院潮州簡易庭98年度潮簡字第228 號裁定提起
抗告，本院裁定如下：
    主  文
原裁定廢棄。
抗告費用由相對人負擔。
    理  由
一、原裁定意旨略以：訴訟之全部或一部，法院認為無管轄權者
    ，依原告聲請或依職權以裁定移送於其管轄法院，民事訴訟
    法第28條第1 項定有明文。本件被告即相對人之住所地係在
    桃園縣中壢市○○街16號，且抗告人已委任律師進行訴訟，
    獲得較充分之訴訟利益保障，及原審已將抗告人起訴狀所載
    涉及之其他卷宗資料影印在卷，以供管轄法院審閱，並無不
    利管轄法院調查證據等情況，爰依職權以裁定將本件移送於
    台灣桃園地方法院等語。
二、抗告意旨則以：
  (一)抗告人及訴外人蔡佩娟均為相對人所執發票日：民國94年11
    月18日、票面金額：新臺幣600 萬元、票據號碼：205901本
    票（下稱系爭本票）之發票人，依票據法第96條之規定，抗
    告人及蔡佩娟對相對人負連帶責任，故抗告人之住所或蔡佩
    娟之住所（屏東縣滿州鄉），均為票據履行地。另相對人執
    系爭本票向本院聲請本票裁定，足認屏東縣確實為系爭本票
    之付款地，蔡佩娟雖未為本件訴訟之原告，無礙本院依票據
    法第120 條第1 項之規定認定系爭本票之付款地，本院潮州
    簡易庭對本件訴訟是有管轄權。
  (二)民事訴訟法第1 條第1 項關於「住所」之認定，非以戶籍地
    為唯一認定方法，係是以有無久住之意思於一定地域為認定
    。相對人執系爭本票向本院聲請本票裁定時，記載「屏東縣
    滿州鄉○○村○○路45號之6 」為送達之處所，該住址亦有
    人收受前開本票裁定，可知前開住址亦為相對人之住所，本
    院就本案訴訟確實有管轄權。
    綜上，原審裁定將本件移送台灣桃園地方法院之認定顯有錯
    誤，並聲明：原裁定廢棄。
三、按本於票據有所請求而涉訟者，得由票據付款地之法院管轄
    ，為民事訴訟法第第13條所明定，且給付之訴含有確認之訴
    之意義在內，本於票據有所請求而提起給付之訴，其有管轄
    權之法院，依舉重以明輕之原則，就其確認訴訟亦應認係有
    管轄權之法院（最高法院81年台抗字第412 號判例意旨參照
    ）；再而，本票未載付款地者，以發票地為付款地；未載發
    票地者，以發票人之營業所、住所或居所所在地為發票地，
    票據法第120 條第4 項、第5 項亦有明定。次按同一訴訟，
    數法院有管轄權，原告得任向其中一法院起訴，民事訴訟法
    第22條定有明文。
三、經查：
  (一)訴外人蔡佩娟亦為系爭本票之發票人，其住所地為「屏東縣
    滿州鄉○○村○○路45號」，相對人亦以系爭本票付款地在
    本院轄區內，依票據法第123 條規定，向本院聲請裁定許可
    強制執行，經本院核閱原審卷所附之本院98年度司票字第57
    3 號本票裁定事件卷宗查明屬實，依前揭說明，抗告人提起
    之事件為確認本票債權不存在事件，本院潮州簡易庭仍對本
    件訴訟為有管轄權法院。
  (二)抗告人住所為「高雄市三民區」、訴外人蔡佩娟住所為「屏
    東縣滿州鄉」、相對人稱其住所為「桃園縣中壢市」，則依
    民事訴訟法第1 條及第13條之規定，數法院對抗告人所提之
    本件訴訟皆有管轄權，依前開說明，抗告人得向其中一法院
    起訴，故抗告人向有管轄權之本院潮州簡易庭起訴，自屬合
    法。再者，相對人執系爭本票向本院聲請上開本票裁定准予
    強制執行在案，則本件訴訟併由本院潮州簡易庭管轄，亦與
    證據調查便利性及訴訟經濟原則相符合。
    綜上所述，原裁定認其就抗告人起訴確認本票債權不存在事
    件無管轄權之事實，依職權裁定將本件移送台灣桃園地方法
    院管轄，尚有未洽。抗告意旨指摘原裁定不當，求為廢棄，
    為有理由，爰將原裁定廢棄，發回本院屏東潮州庭。
四、依民事訴訟法第436 條之1 第3 項、第492 條，裁定如主文
    。
中    華    民    國    98    年    12    月    14    日
                  民事第二庭    審判長法  官  張世賢
                                      法  官  陳威宏
                                      法  官  胡晏彰
以上正本係照原本作成。
依民事訴訟法第436 條之2 規定，對於簡易訴訟程序之第二審裁
判，其上訴利益逾第四百六十六條所定之額數者，當事人僅得以
其適用法規顯有錯誤為理由，逕向最高法院提起上訴或抗告。
本件裁定僅得依民事訴訟法第436 條之2 規定逕向最高法院提起
抗告。如對本裁定提起再抗告，應於收受送達後十日內向本院提
出再抗告狀，並繳納抗告費新臺幣一千元。
中    華    民    國    98    年    12    月    15    日
                                       書記官  郭松菊


司法院資訊處製作；財團法人民間司法改革基金會備份。
